臺灣高雄地方法院刑事判決　　　　　　　96年度易緝字第32號
公　訴　人　臺灣高雄地方法院檢察署
被　　　告　甲○○
上列被告因詐欺案件，經檢察官提起公訴（83年度偵續字第87號
），本院判決如下：
    主  文
本件免訴。
    理  由
一、公訴意旨如附件之起訴書所載。
二、按案件時效已完成者，應諭知免訴之判決，刑事訴訟法第30
    2 條第2 款定有明文。次按被告行為後，刑法第80、83條關
    於追訴權時效期間、停止之規定，業已於民國94年2 月2 日
    修正公布，並於95年7 月1 日施行。現行刑法第2 條第1 項
    規定：「行為後法律有變更者，適用行為時之法律。但行為
    後之法律有利於行為人者，適用最有利於行為人之法律」，
    因追訴權時效期間之長、短，關係是否行為人受到刑事追訴
    或處罰，而追訴時效完成者，依刑事訴訟法第302 條第2 款
    規定應諭知免訴判決，而免訴判決為實體判決，因此關於追
    訴時效期間之修正，應屬實體刑罰法律變更，而有刑法第2
    條第1 項規定之適用，合先敘明。
三、查修正前刑法第80條規定：「追訴權，因左列期間內不行使
    而消滅：一、死刑、無期徒刑或十年以上有期徒刑者，20年
    。二、三年以上十年未滿有期徒刑者，10年。三、一年以上
    三年未滿有期徒刑者，5 年。四、一年未滿有期徒刑者，3
    年。五、拘役或罰金者，1 年。前項期間自犯罪成立之日起
    算。但犯罪行為有連續或繼續之狀態者，自行為終了之日起
    算」、修正前刑法第83條規定：「追訴權之時效，如依法律
    之規定，偵查、起訴或審判程序，不能開始或繼續時，停止
    其進行。前項時效停止，自停止原因消滅之日起，與停止前
    已經過之期間，一併計算。停止原因繼續存在時，如達於第
    80條第1 項各款所定期間四分之一者，其停止原因消滅」；
    而修正後刑法第80條則規定：「追訴權，因下列期間內未起
    訴而消滅：一、犯最重本刑為死刑、無期徒刑或十年以上有
    期徒刑之罪者，30年。二、犯最重本刑為三年以上十年未滿
    有期徒刑之罪者，20年。三、犯最重本刑為一年以上三年未
    滿有期徒刑之罪者，10年。四、犯最重本刑為一年未滿有期
    徒刑、拘役或罰金之罪者，5 年。前項期間自犯罪成立之日
    起算。但犯罪行為有繼續之狀態者，自行為終了之日起算」
    、修正後刑法第83條規定：「追訴權之時效，因起訴而停止
    進行。依法應停止偵查或因犯罪行為人逃匿而通緝者，亦同
    。前項時效之停止進行，有下列情形之一者，其停止原因視
    為消滅：一、諭知公訴不受理判決確定，或因程序上理由終
    結自訴確定者。二、審判程序依法律之規定或因被告逃匿而
    通緝，不能開始或繼續，而其期間已達第80條第1 項各款所
    定期間四分之一者。三、依第1 項後段規定停止偵查或通緝
    ，而其期間已達第80條第1 項各款所定期間四分之一者。前
    二項之時效，自停止原因消滅之日起，與停止前已經過之期
    間，一併計算」，本件被告所犯刑法第339 條第2 項之詐欺
    罪，其法定本刑為5 年以下有期徒刑、拘役或科或併科1 千
    元以下罰金。其追訴權時效期間，依修正前刑法第80條第1
    項第2 款規定為10年，而依修正前刑法第80條第1 項第2 款
    及第83條規定，其追訴權時效如依法律之規定，偵查、起訴
    或審判之程序，不能開始或繼續時，停止其進行，其時效之
    停止，自停止原因消滅之日起與停止前巳經過之期間，一併
    計算，停止原因繼續存在之期間，如達於上開10年追訴權時
    效期間4 分之1 （即2 年6 月）時，其停止原因視為消滅，
    故依上開修正前刑法規定，本件追訴權時效加計四分之一停
    止期間為12年6 月；而依修正後刑法第80條第1 項第2 款規
    定，其追訴權時效為20年，加計追訴權之時效，因起訴而停
    止進行，或依法應停止偵查或因犯罪行為人逃匿而通緝者停
    止進行之期間，停止原因繼續存在之期間，如達於上開20年
    追訴權時效期間四分之一（即5 年）時，其停止原因視為消
    滅，則依修正後刑法第80條第1 項第2 款及第83條規定，本
    件追訴權時效加計四分之一停止期間即為25年，茲經比較新
    舊法之結果，自以修正前刑法上開規定，對於被告有利，依
    刑法第2 條第1 項規定，本件自應適用被告行為時之上開修
    正前刑法規定。
四、經查：
  (一)依起訴書所載被告「連續自82年7 月起至12月止，陸續至許
    清泉任職位於高雄市苓雅區○○○路359 號之喜相逢餐廳消
    費，餐畢，向許清泉佯稱伊先行簽帳日後再結帳收款」，則
    其最後犯罪終止時間僅知為82年12月，其確切時日之認定乃
    不明確，而應以當月15日即82年12月15日為其最後犯罪終止
    時間，合先敘明。
  (二)本件被告上開犯行之追訴權時效期間，應依修正前刑法第80
    條第1 項第2 款規定為10年，已如前述，而公訴人於82年12
    月24日收受告訴人許清泉之告訴而開始追訴偵查，迄本院於
    83年8 月8 日發布通緝日止之期間（計有8 月又15日，此期
    間不生時效進行之問題），再加計因被告通緝，致本案審判
    程序不能開始，而停止追訴權時效進行持續所達上開追訴權
    時間之4 分之1 期間（即2 年6 月），再扣除檢察官於83年
    6 月28日提起公訴迄該案於83年7 月21日繫屬本院期間（計
    有23日，此期間發生時效進行之效力），被告所犯上開犯行
    之追訴權時效應至96年1 月7 日完成（82年12月15日＋10年
    ＋2 年6 月＋8 月又15日-23 日），惟被告迄今仍未緝獲歸
    案，其所犯上開詐欺罪之追訴權自已因時效完成而消滅，揆
    諸前揭說明，本件爰不經言詞辯論，逕為免訴之諭知。
據上論斷，應依刑事訴訟法第302 條第2 款、第307 條，判決如
主文。
中　　華　　民　　國　　96　　年　　3　　月　 　9　 　日
                  刑事第十六庭  審判長法  官 黃惠玲
                                      法　官 蔣志宗
                                      法  官 郭宜芳
以上正本證明與原本無異。
如不服本判決，應於判決送達後10日內，向本院提出上訴狀。
中　　華　　民　　國　　96　　年　  3　　月　 　9　 　日
                                      書記官 陳素徵
